【裁判字號】    97,裁,782
【裁判日期】    970124
【裁判案由】    祭祀公業
【裁判全文】
最  高  行  政  法  院  裁  定
                                     97年度裁字第00782號
上  訴  人  甲○○
訴訟代理人  徐志明  律師
被 上訴 人  臺北市南港區公所
代  表  人  乙○○
上列當事人間因祭祀公業事件，上訴人對於中華民國96年6月14
日臺北高等行政法院95年度訴字第3893號判決，提起上訴，本院
裁定如下：
    主  文
上訴駁回。
上訴審訴訟費用由上訴人負擔。
    理  由
一、按對於高等行政法院判決之上訴，非以其違背法令為理由，
    不得為之，行政訴訟法第242條定有明文。依同法第243條第
    1項規定，判決不適用法規或適用不當者，為違背法令；而
    判決有同條第2項所列各款情形之一者，為當然違背法令。
    是當事人對於高等行政法院判決上訴，如依行政訴訟法第24
    3條第1項規定，以高等行政法院判決有不適用法規或適用不
    當為理由時，其上訴狀或理由書應有具體之指摘，並揭示該
    法規之條項或其內容；若係成文法以外之法則，應揭示該法
    則之旨趣；倘為司法院解釋或本院之判例，則應揭示該判解
    之字號或其內容。如以行政訴訟法第243條第2項所列各款情
    形為理由時，其上訴狀或理由書，應揭示合於該條項各款之
    事實。上訴狀或理由書如未依此項方法表明，或其所表明者
    與上開法條規定不合時，即難認為已對高等行政法院判決之
    違背法令有具體之指摘，其上訴自難認為合法。
二、本件上訴人對於高等行政法院判決提起上訴，其爭點屬性實
    為「事實認定」課題。上訴人於民國94年7月15日，主張其
    為祭祀公業仙媽公之派下成員，而以該祭祀公業之管理人死
    亡為由，向被上訴人申報祭祀公業管理人變更，並請求被上
    訴人代為公告其派下員身分（以便確知第三人對其身分有無
    異議），及發給該祭祀公業派下員名冊及財產清冊。經被上
    訴人審核，以上訴人所提資料，在形式上不足使主管機關對
    其為上開祭祀公業派下成員之外觀事實，形成初步確信。因
    第三人陳宜坤主張自己是上開祭祀公業之派下成員，而於78
    年9月7日向被上訴人申請核發祭祀公業派下全員證明書，經
    被上訴人公告徵求異議，公告期間由上訴人提出異議，並於
    79年1月6日向民事法院提起確認之訴，確認之法律關係分別
    是「上訴人本人之派下權存在」及「第三人陳宜坤之派下權
    不存在」。但經最高法院92年度臺上字第865號民事判決上
    訴人敗訴確定在案），又未依指示補正相關事證，因而否准
    上訴人之申請。為此上訴人以該否准處分為爭訟對象，而提
    起行政爭訟，原判決則維持被上訴人之否准處分。上訴意旨
    則提出爭執。
  (一)最高法院92年度臺上字第865號判決，雖認定上訴人與訴外
    人陳宜坤兩者均無法證明其為該祭祀公業派下，但仍無法以
    此作為上訴人與訴外人是否屬相同案件，原審既認定兩者不
    同，卻未說明相異之處，顯有判決不備理由。
  (二)祭祀公業土地清理要點，為無法律授權之職權命令，其適法
    性有疑義，更有違憲之虞，原審未加審查，屬不備理由。
三、本院按：
  (一)派下員身分之認定，主管機關可本諸行政職掌，為形式外觀
    之審查。此乃主管機關對所處理行政事項之事實認定權限。
    而在本案中，第三人陳宜坤於78年申請時，其派下權是否存
    在，除了書面外，別無其他事證。因此主管機關依書面而形
    成陳宜坤為該祭祀公業派下員之初步確信，而公告徵求異議
    ，自無違誤。但等到上訴人於94年申請時，被上訴人已知悉
    有前開確定判決存在，主管機關豈能忽略該等客觀存在之證
    據方法。是以在一套形式審查之抽象標準下，也因二次審查
    時點之具體情況不同，而有不同之要求。此純屬事實認定課
    題，而原判決亦已明白交代心證形成理由。故上訴意旨此部
    分指摘，一望即知不具說服力。
  (二)至於上訴人上開第二部分之指摘內容，查上訴人本件請求之
    法規範基礎正是建立在「祭祀公業土地清理要點」上，但又
    主張該法規範在本案中不具「規範適格」，若其主張成立，
    則其請求權之規範基礎，豈非失所附麗﹖是以此等上訴理由
    ，因為在邏輯上自相矛盾，在法理上同樣毫無說服力。
  (三)總結以上所述，本件上訴理由明顯未達上訴合法審查所要求
    之「具體化」客觀門檻，難謂對原判決之如何違背法令已有
    具體之指摘。依首揭說明，應認其上訴為不合法。
四、據上論結，本件上訴為不合法，依行政訴訟法第249條第1項
    前段、第104條、民事訴訟法第95條、第78條、裁定如主文
    。
中    華    民    國    97    年    1     月    24    日
                    最高行政法院第一庭
                        審判長法官  鄭  淑  貞
                              法官  楊  惠  欽
                              法官  吳  明  鴻
                              法官  鄭  小  康
                              法官  帥  嘉  寶
以  上  正  本  證  明  與  原  本  無  異
中    華    民    國    97    年    1     月    25    日
                              書記官  莊  俊  亨


司法院資訊處製作；財團法人民間司法改革基金會備份。
